【裁判字號】    98,上訴,2430
【裁判日期】    980909
【裁判案由】    毒品危害防制條例
【裁判全文】
臺灣高等法院刑事判決                98年度上訴字第2430號
上  訴  人
即  被  告  甲○○
                    （現另案於臺灣宜蘭監獄執行中）
指定辯護人  吳振東律師（法律扶助律師）
上列上訴人因毒品危害防制條例案件，不服臺灣宜蘭地方法院98
年度訴字第76號，中華民國98年5 月20日第一審判決（起訴案號
：臺灣宜蘭地方法院檢察署97年度偵緝字第303號）， 提起上訴
，本院判決如下：
    主  文
原判決關於其附表一編號九、十所示販賣第二級毒品予乙○○暨
定應執行刑部分均撤銷。
甲○○被訴於九十五年十月二十五日或二十六日十八時許、九十
五年十月底某日十九時許販賣第二級毒品予乙○○部分均無罪。
    理  由
一、上訴範圍：原審判決被告甲○○販賣第二級毒品、轉讓第二
    級毒品等罪，各處如原審判決附表一、二所示之宣告刑，上
    訴人即被告僅就原審判決附表一編號九、十所示販賣第二級
    毒品予乙○○部分，聲明不服，至原審判決附表一編號一至
    八、附表二犯行部撤回上訴，故本院僅就原審判決附表一編
    號九、十（即起訴書附表編號五、六）部分審理，先予敘明
    。
二、公訴意旨略以：被告甲○○基於販賣第二級毒品安非他命之
    犯意，以0000000000號行動電話與乙○○持用之
    0000000000號、000000000號相互聯絡
    安非他命交易事宜，分別起意為下列販賣安非他命之犯行：
    (一)於民國九十五年十月二十五、二十六日十八時許，在宜蘭
    縣羅東鎮○○路○段五十九號決戰時刻網咖店內，以新臺幣
    （下同）一千元之價格販賣安非他命予乙○○。(二)於九十五
    年十月底某日十九時許，在宜蘭縣羅東高中正門口，以一千
    元之價格販賣安非他命予乙○○。因認被告甲○○涉犯毒品
    危害防制條例第四條第二項之販賣第二級毒品罪嫌。
三、按犯罪事實應依證據認定之，無證據不得認定犯罪事實；又
    不能證明被告犯罪者，法院應諭知無罪之判決，刑事訴訟法
    第一百五十四條第二項、第三百零一條第一項分別定有明文
    。次按認定不利於被告之事實，須依積極證據，茍積極證據
    不足為不利於被告事實之認定時，即應為有利於被告之認定
    ，更不必任何有利之證據；又刑事訴訟法上所謂認定犯罪事
    實之積極證據，係指適合於被告犯罪事實認定之積極證據而
    言，雖不以直接證據為限，間接證據亦包括在內，然而無論
    直接或間接證據，其為訴訟上之證明，須於通常一般之人均
    不致有所懷疑，而得確信其為真實之程度者，始得據為有罪
    之認定，倘其證明尚未達到此一程度，而有合理之懷疑存在
    而無從使事實審法院得有罪之確信時，即應由法院為諭知被
    告無罪之判決（最高法院四十年臺上字第八六號、三十年上
    字第八一六號、二十九年上字第三一０五號、七十六年臺上
    字第四九八六號判例意旨參照）。再按，施用毒品者，其所
    稱向某人購買之供述，須補強證據以擔保其供述之真實性，
    良以施用毒品者其供述之憑信性本不及於一般人，況施用毒
    品者其供出來源，因而破獲者，法律復規定得減輕其刑，其
    有為偵查機關誘導、或為邀輕典而為不實之陳述之可能，其
    供述之真實性自有合理之懷疑，是施用毒品者關於其向某人
    購買毒品之供述，必須補強證據佐證，以擔保其供述之真實
    性，俾貫徹刑事訴訟無罪推定及嚴格證明之基本原則，而茲
    所謂補強證據，指其他有關證明施用毒品者之關於毒品交易
    之供述真實性之相關證據而言，必須與施用毒品者關於毒品
    交易之供述，具有相當程度之關連性，而足使一般人對施用
    毒品者關於毒品交易之供述，並無合理之懷疑存在，而得確
    信其為真實，始足當之（最高法院九十四年度臺上字第二０
    三三號裁判要旨參照）。
四、本件公訴人認被告此部分涉犯販賣第二級毒品安非他命罪嫌
    ，無非係以證人乙○○之證述，及乙○○以0000000
    000號、000000000號行動電話與被告持有之0
    000000000號行動電話之通訊監察譯文，為其主要
    論據。訊據被告堅決否認有公訴意旨所指販賣安非他命予乙
    ○○之犯行，辯稱：伊並未於公訴意旨所指時、地與乙○○
    碰面，更未販賣安非他命給他等語。
五、經查：
  (一)證人乙○○於警詢證稱：「另外再向甲○○於九十五年十月
    份左右購買安非他命共二次，一次是甲○○自行到我店內兜
    售安非他命，我向他購買一千元的安非他命，第二次是我以
    家用電話00－0000000打給他，約在店對面交易，
    我他向購買安非他命一千元。」云云（見臺灣宜蘭地方法院
    檢察署九十六年度監報字第二九號卷第一八一頁）；於偵查
    中先證稱：「（九十五年十月有無向甲○○買安非他命？）
    有的。買二次。第一次是在十月二十五、二十六日晚上六時
    左右，地點一樣在我店對面，也是買一千元一小包，第二次
    是十月底晚上七時左右，交易地點是羅東高中正門口，我也
    是買一千元，一小包。」、「（最後一次為何會在羅東正門
    口交易？）因為甲○○從蘇澳上來被朋友載，所以我們約在
    羅東高中正門口。」云云（見前引監報卷第一九０、一九一
    頁）；嗣又證稱：「（你與被告共買過三次安非他命？）是
    。第一次是九十五年三月十五日、第二次是九十五年十月二
    十五、二十六日左右，第三次是九十五年十月底，都是買一
    千元的安非他命。」、「（與被告交易時有無其他人？）沒
    有，只有甲○○.... 被告來時也都是一個人。」云云（見
    九十七年度偵緝字第二０三號卷第二一、二二頁）。據上可
    知證人乙○○證述交易地點、被告究係一人或結伴前來交易
    等節，先後所述明顯不一；況證人於原審審理時證稱：伊是
    請被告幫忙調安非他命，次數、時間均不復記憶云云，再經
    公訴人詰問時又改稱伊於偵查中證述向被告購買安非他命等
    情實在云云（見原審卷第四九、五０頁），究係向被告購買
    安非他命，抑或請被告幫助購買，亦有反覆、齟齬，證人乙
    ○○此部分所述是否屬實，已非無疑。
  (二)又按證據之證明力，雖委由法官評價，然心證之形成，由於
    經嚴格證明之證據資料之推理作用，通常有賴數個互補性之
    證據始足以形成確信心證，單憑一個證據則較難獲得正確之
    心證，故應認有補強證據之必要性。尤其數罪併罰案件，因
    其所涉及之訴訟客體有數個以上，各個犯罪事實均須有補強
    證據，不得籠統為同一之觀察，逕以一罪之供述已有補強證
    據，即認其他犯罪事實之供述，亦與事實相符。公訴人所提
    出證人乙○○以0000000000號、0000000
    00號行動電話與被告持有之0000000000號行動
    電話於九十五年三月十四日凌晨一時五十四分、九十五年三
    月十五日凌晨一時四十四分、同日凌晨一時五十三分許等三
    次之通訊監察譯文，固足佐證被告與證人乙○○於九十五年
    三月十五日交易安非他命之情，並據原審予以論罪科刑（即
    原判決附表一編號四），惟揆諸前開說明，上開通訊監察譯
    文並不得資為證人乙○○指證被告另於九十五年十月二十五
    日或二十六日十八時許、九十五年十月底某日十九時許販賣
    第二級毒品之補強證據。此部分之事實，除證人乙○○指證
    外，別無其他證據足以佐認證人乙○○之陳述如何與事實相
    符，尚有合理懷疑之存在，無從形成被告有罪之確信。公訴
    人僅憑證人乙○○之片面指證，遽認被告與證人乙○○有此
    部分交易第二級毒品之情事，其舉證尚有未足，無從認定為
    真實。
  (三)此外，復查無其他積極證據足以證明被告有公訴意旨所指之
    犯行，自屬不能證明被告犯罪。原審不察，遽為被告此部分
    有罪之判決，自有未洽。被告上訴執以指摘原判決此部分不
    當，為有理由，應由本院將原判決附表一編號九、十暨定應
    執行刑部分予以撤銷，並諭知此部分被訴之二罪為無罪之判
    決。
據上論斷，應依刑事訴訟法第三百六十九條第一項前段、第三百
六十四條、第三百零一條第一項，判決如主文。
本案經檢察官周志榮到庭執行職務。
中    華    民    國    98    年    9     月    9     日
                  刑事第九庭審判長法  官  陳貽男
                                  法  官  許宗和
                                  法  官  何信慶
以上正本證明與原本無異。
如不服本判決，應於收受送達後10日內向本院提出上訴書狀，其
未敘述上訴之理由者並得於提起上訴後10日內向本院補提理由書
（均須按他造當事人之人數附繕本）「切勿逕送上級法院」。
                                  書記官  王泰元
中    華    民    國    98    年    9     月    9     日


司法院資訊處製作；財團法人民間司法改革基金會備份。
